【裁判字號】    99,台上,7204
【裁判日期】    991118
【裁判案由】    違反毒品危害防制條例
【裁判全文】
最高法院刑事判決            九十九年度台上字第七二０四號
上  訴  人  蘇金川
上列上訴人因違反毒品危害防制條例案件，不服台灣高等法院台
中分院中華民國九十八年五月二十七日第二審判決（九十八年度
上訴字第九七四號，起訴案號：台灣台中地方法院檢察署九十八
年度毒偵字第四五號），提起上訴，本院判決如下：
    主  文
原判決撤銷，發回台灣高等法院台中分院。
    理  由
本件原判決認定：上訴人蘇金川曾因違反毒品危害防制條例案件
，經法院裁定強制戒治，於執行完畢釋放後，五年內之民國九十
五年間，再因犯施用第一級毒品罪，經台灣台中地方法院判處有
期徒刑十一月確定，嗣經減為有期徒刑五月又十五日後，於九十
六年八月二日執行完畢出獄。詎仍不知悔改，復基於施用第一級
毒品海洛因之犯意，於九十七年十月十四日二十時五分許回溯前
九十六小時內之某時，在其住處，將第一級毒品海洛因加水後，
以注射針筒抽取混合液注射手臂之方式，施用第一級毒品海洛因
一次。嗣於九十七年十月十四日二十時五分許，為警持搜索票在
上址搜索時查獲等情。因而維持第一審論處上訴人施用第一級毒
品罪刑（累犯，處有期徒刑十月）之判決，駁回上訴人在第二審
之上訴。固非無見。
惟查：法院為發現真實，得依職權調查證據，但於公平正義之維
護或對被告之利益有重大關係事項，法院應依職權調查之，刑事
訴訟法第一百六十三條第二項定有明文。又毒品危害防制條例第
十七條第一項規定：犯第四條至第八條、第十條或第十一條之罪
，供出毒品來源，因而查獲其他正犯或共犯者，減輕或免除其刑
。本件依卷內資料，上訴人為警查獲後，於九十七年十月十四日
警詢時供稱：毒品係向號稱「木瓜」、「阿雄」之男子購買；並
指認警方提示之照片稱：「木瓜」為廖金木，男，五十五年十二
月一日生，「阿雄」為彭振雄，男，六十七年六月四日生等語（
警卷第五頁）。於九十八年一月十九日檢察事務官訊問時復供以
：施用之海洛因是向彭振雄買的，在警局有指認云云（偵查卷第
六頁）。其似已供出毒品來源，且警方既提出照片供其指認，亦
應知悉其所指認者之相關資料，則偵查機關是否因其供陳而查獲
其他正犯或共犯？尚屬不明。此攸關上訴人有無上開減輕或免除
其刑規定之適用，應屬對其利益有重大關係之事項，事實審法院
自應詳予究明；原審未遑調查，即行判決，有應於審判期日調查
之證據未予調查之違背法令。上訴意旨執此指摘，尚非全無理由
，應認原判決有撤銷發回之原因。
據上論結，應依刑事訴訟法第三百九十七條、第四百零一條，判
決如主文。
中    華    民    國  九十九  年   十一   月   十八   日
                      最高法院刑事第六庭
                          審判長法官  林  永  茂  
                                法官  蘇  振  堂  
                                法官  林  立  華  
                                法官  蔡  國  在  
                                法官  陳  春  秋  
本件正本證明與原本無異
                                      書  記  官  
中    華    民    國  九十九  年   十一   月  二十四  日
                                                      Q

司法院資訊處製作；財團法人民間司法改革基金會備份。
